臺灣新北地方法院板橋簡易庭簡易民事判決
　　　　　　　　　　　　　　　　　 110年度板簡字第1954號

原　　　告　王家祥　　現於法務部○○○○○○○執行中
被　　　告　東元資融股份有限公司

法定代理人　周佳琳　
訴訟代理人　吳世璋　
上列當事人間請求確認本票債權不存在事件，於民國110年11月8
日言詞辯論終結，本院判決如下：
    主  文
確認被告持有原告為發票人、發票日民國一百年五月十九日、票
面金額新臺幣陸萬柒仟壹佰零肆元、到期日民國一百年九月二十
日之本票債權請求權不存在。
原告其餘之訴駁回。
訴訟費用由被告負擔二分之一，其餘由原告負擔。
    事  實  及  理  由
一、原告起訴主張：
（一）先位部份：
      查被告持有原告為發票人、於民國100年5月19日簽發，票
      面金額新臺幣（下同）67,104元、到期日100年9月20日之
      本票(下稱系爭本票），惟原被告間並無任何債權債務關
      係，原告亦從未簽發本票予被告，按前開所述，被告自應
      負舉證責任，證明票據上原告之簽名為真正，否則原告無
      庸負票據貴任。綜上，爰聲明如先位聲明：確認被告持有
      原告為發票人、於100年5月19日簽發，票面金額67,104元
      、到期日100年9月20日之本票債權不存在。
（二）備位部份：
   1、查本案被告持有系爭本票，於100年間向鈞院聲請對系爭
      本票聲請本票准許強制執行之裁定（100年度司票字第476
      9號裁定)，後鈞院於100年11月28日核發本票裁定，並郵
      務送達至原告戶籍地，由原告家屬於同年12月2日簽收，
      100年12月23日核發之確定證明書，是按上開判決被告於
      100年12月23日起六個月內應為執行行為，惟被告於斯時
      並未提起，故時效依法視為不中斷。系爭本票之時效因被
      告未於六個月內為執行行為而視為不中斷已如前述，是系
      爭本票之時效應於103年9月19日後即罹於時效，故系爭本
      票債權請求權即不存在。
   2、查原證1之裁定於100年11月28日核發並於100年12月2日送
      達原告戶籍地已如前述，然原告於100年10月3日至12月29
      日因違反毒品危害防制條例案件，於法務部○○○○○○00      ○○○○○執行，是原證1之裁定於100年12月2日之送達
      並非合法，故執行法院已於110年5月12日以100年度司票
      字第4768號處分書撤銷原核發之確定證明書，合先敘明。
      縱令裁定有送達問題而致原100年12月23日所核發之本票
      裁定確定證明無效而於110年間再重新送達，然此亦不妨
      礙100年12月23日原本票裁定程序因核發確定證明而告終
      結，故按前開最高法院97年度台上字第2560號判決要旨，
      被告自應於程序終結後6個月內為執行行為，惟被告於斯
      時並未提起，故時效依法視為不中斷。系爭本票之時效因
      被告未於六個月內為執行行為而視為不中斷已如前述，是
      系爭本票之時效應於109年9月19日後即罹於時效，故系爭
      本票債權請求權即不存在。
   3、縱裁定有送達問題而致原100年12月23日所核發之本票裁
      定確定證明無效，惟被告於收到本票裁定確定證明時即可
      隨時聲請強制執行，然被告卻未行使其權利，遲至110年
      聲請強制執行始發現系爭裁定有送達問題存在，而欲始時
      效重新起算，顯然有違誠信原則而有權利濫用之處。
   4、綜上所述，原告請求確認系爭本票債權之請求權不存在依
      法有據，爰聲明如備位聲明：確認被告持有原告為發票人
      、於100年5月19日簽發，票面金額67,104元、到期日100
      年9月20日之本票債權請求權不存在。
（三）對被告抗辯之陳述
      本票我沒有簽。買賣契約書我也沒有簽，我只簽了壹張買
      賣的紅單。我有跟機車行買機車，且已經過戶到我名下，
      但我沒有簽本票，也沒有跟東元買機車，金額也不可能到
      六萬多，因為那是中古的。
二、被告則請求駁回原告之訴，並以：
（一）系爭票據原因債權為原告分期購買車牌號碼000-000之擔
      保，是系爭本票為原告親簽容無疑問，惟送達程序不合法
      ，經法院撤銷確定證明書，及經被告聲請重新送達台南監
      獄，現已確定，被告並就原告之勞作金與保管金執行，現
      繫屬台南地方法院110年度司執字第91603號執行事件各在
      卷。系爭本票到期日100年09月20日，縱被告未於到期日3
      年內即103年09月19日行使票據權利，被告仍享有票據利
      益請求權，所以擔保本票的本票債權仍然存在。
（二）對於本票已經罹於時效不爭執，但我們主張我們對原告仍
      有利益償還請求權，系爭本票擔保債權仍然存在。對於原
      告的先位之訴，我們請求駁回，因為本件的擔保債權確實
      仍然存在。對於原告的備位之訴我們不爭執，本票確實已
      經罹於時效等語置辯。
三、法院之判斷：
（一）按確認法律關係之訴，非原告有即受確認判決之法律上利
      益者，不得提起之。確認證書真偽或為法律關係基礎事實
      存否之訴，亦同。民事訴訟法第247條第1項定有明文。被
      告持有原告名義簽發之系爭本票，向本院民事執行處聲請
      強制執行乙節，有本院100年度司票字第4768號民事裁定
      影本1紙附卷可稽，足認原告有即受強制執行之危險，而
      原告否認系爭本票為其所簽發，其不安之危險地位須提起
      確認本票債權不存在之訴始能除去，故原告提起本確認訴
      訟，有即受確認判決之法律上利益，核無不合，應予准許
      。
（二）次按本票本身是否真實，即是否為發票人所作成，應由執
      票人負證明之責（參照最高法院50年臺上字第1659號判例
      意旨），故發票人主張本票係偽造，依非訟事件法第101
      條第1項（即現行非訟事件法第195條第1項）規定，對執
      票人提起確認本票係偽造或本票債權不存在之訴者，應由
      執票人就本票為真正之事實，先負舉證責任，最高法院民
      國65年7月6日第6次民庭庭長會議決議(一)可資參照。經
      查，本件原告雖主張：本件系爭本票並非伊本人所簽發云
      云，然本院當庭勘驗系爭本票、附條件買賣契約書與原告
      本件起訴狀上之簽名、本院通知書上原告簽名，其上「王
      」、「家」二字幾乎相同，無論是字型、筆順均相符，堪
      認系爭本票係原告簽發無誤，且原告亦自承其有簽了壹張
      買賣紅單，有跟機車行買機車，且已經過戶到其名下等情
      ，亦徵系爭本票係原告簽發無訛。從而，原告請求確認被
      告持有原告為發票人、於100年5月19日簽發，票面金額67
      ,104元、到期日100年9月20日之本票債權不存在，並無理
      由。
（三）末按票據上債權因時效或手續欠缺而消滅，執票人固得依
      票據法第22條第4項規定對於發票人或承兌人，於其所受
      利益之限度請求償還。惟所稱之利益，係指發票人或承兌
      人於原因關係或資金關係上所受之利益（代價）而言。執
      票人對發票人、承兌人實際上是否受有利益及所受利益若
      干，應負舉證責任（最高法院88年度台上字第3181號判決
      意旨參照）。又支票執票人依票據法第22條第4項規定，
      對發票人請求償還其所受利益者，因票據非無遺失，被盜
      ，或其他非由己意而失去占有之情形，故發票並非當然得
      利之行為，除發票人對執票人主張其得利之原因事實，不
      爭執者外，應由執票人就該得利之事實，負舉證責任，不
      得僅憑支票，請求償還相當於票面金額之利益（最高法院
      71年度台上字第4090號判決意旨參照）。票據之利益償還
      請求權為票據法規定之特別權利，其消滅時效期間，因票
      據法未另設明文規定，自應適用民法第125條所定15年之
      規定，自票據權利消滅之日起算（最高法院100年度台上
      字第1090號判決意旨參照）。本件原告因為時效抗辯，系
      爭本票請求權已因罹於時效而消滅，縱被告對原告得依票
      據法第22條第4項規定主張利益償還請求權，亦應另訴為
      之，且不影響系爭本票請求權已消滅之認定，是被告之抗
      辯，自無可採。
四、從而，原告提起本件訴訟，請求確認被告持有原告為發票人
    、發票日100年5月19日、票面金額67,104元、到期日100年9
    月20日之本票債權請求權不存在，為有理由，應予准許。
五、本件事證已臻明確，兩造其餘攻擊防禦方法及所提之證據
      ，核與判決結果無影響，毋庸再予一一論述，附此敘明。
六、結論：原告先位之訴為無理由，備位之訴為有理由，依民事
    訴訟法第79條，判決如主文。
中　　華　　民　　國　 110　　年　　12　　月　　1 　　日
                      臺灣新北地方法院板橋簡易庭
                            法  官  呂安樂
以上為正本係照原本作成。
如不服本判決，應於送達後20日內，向本院提出上訴狀並表明上
訴理由，如於本判決宣示後送達前提起上訴者，應於判決送達後
20日內補提上訴理由書（須附繕本）。
中　　華　　民　　國　 110　　年　　12　　月　　1 　　日
　　　　　　　　　　　書記官　陳佩瑩